【裁判字號】    95,易,2744
【裁判日期】    951122
【裁判案由】    傷害
【裁判全文】
臺灣臺中地方法院刑事判決              95年度易字第2744號
公  訴  人  臺灣臺中地方法院檢察署檢察官
被      告  甲○○
選任辯護人  張慶達律師
上列被告因傷害等案件，經檢察官提起公訴（九十四年度偵字第
一八一五三號、九十五年度偵字第一五三一九號），本院判決如
下：
    主    文
甲○○傷害人之身體，處拘役拾日，如易科罰金，以銀元參佰
元即新台幣玖佰元折算壹日。又意圖他人受刑事處分，向該管公
務員誣告，處有期徒刑伍月。
    犯罪事實
一、甲○○因於民國九十四年九月二十五日上午七時許，在臺中
    縣豐原市○○街某址之土地公廟前，與欲在同址擺設攤位之
    乙○○發生爭執，竟基於傷害他人身體之犯意，先持其所有
    之塑膠籃一只撲蓋乙○○之頭部，以致該塑膠籃之金屬提把
    掉落，復持同一犯意，續以該只塑膠籃之金屬提把（未扣案
    ）毆打乙○○之頭部，致乙○○因此受有右額頭撕裂傷三公
    分乘一公分之傷害。又甲○○明知乙○○及乙○○之子丙○○二人均無對其有何毆打致傷之行為，竟另基於意圖使乙○○及丙○○受刑事處分之誣告犯意，先於九十四年九月二十
    五日上午八時二十一分許，至臺中縣警察局豐原分局豐原派
    出所報案，而向員警羅西湖指陳乙○○及丙○○二人共同傷
    害，續於同日下午一時十四分許，至該派出所製作警詢筆錄
    ，向員警羅西湖提出乙○○及丙○○二人傷害之告訴，而誣
    告其遭乙○○及丙○○二人傷害。
二、案經乙○○訴由臺灣臺中地方法院檢察署檢察官偵查起訴及
    臺中縣警察局豐原分局報請臺灣臺中地方法院檢察署檢察官
    偵查起訴。
    理    由
一、訊據被告甲○○固對伊曾於上址與告訴人乙○○發生肢體爭
    執，且伊所有攜至現場之塑膠籃一只之金屬提把確有掉落，
    又伊曾於上開時、地，向員警羅西湖提出乙○○及丙○○涉
    嫌傷害伊之告訴等情不諱；然仍矢口否認其有何犯行，辯稱
    ：伊未持塑膠籃丟擲或毆打乙○○，以致乙○○受傷，當日
    實係乙○○持伊所有之該只塑膠籃向伊丟擲二次，致伊之右
    手及右腳因此受有割裂傷及挫傷，且丙○○當時亦出手毆打
    伊頭部，伊始向警局提出傷害告訴，伊未傷害乙○○，亦未
    誣告乙○○及丙○○云云。經查：
（一）告訴人乙○○迭次於警詢及偵查中陳稱：被告於九十四年
      九月二十五日上午七時許，在臺中縣豐原市○○街土地公
      廟前，持塑膠籃撲蓋伊頭部，造成塑膠籃之金屬提把掉落
      ，再持該金屬提把毆打伊頭部，致伊受有右額頭撕裂傷後
      ，伊子丙○○旋將伊送醫，伊並未毆打被告等語，既與證
      人丙○○於警詢及偵查中證稱：係被告持深藍色裝水果之
      籃子打伊母親乙○○，籃子旁有鐵條，鐵條掉落後，被告
      再持鐵條打伊母親頭部等語，及證人即丙○○之妻張素珍
      於偵查中結證陳稱：當時伊見到被告持籃子之鐵條打伊母
      親乙○○頭部，致乙○○頭部流血後，丙○○隨即載乙○○前往就醫等語均互核相符，且有告訴人所提豐安醫院驗
      傷診斷書（附於警詢案卷第十六頁）及現場照片（附於警
      詢案卷第十七頁）在卷足稽，自堪認告訴人乙○○指陳被
      告確有上開傷害犯行等語，洵屬有據，而被告辯稱伊未於
      上開時、地傷害告訴人乙○○云云，顯屬矯飾卸責之詞，
      無可憑信。
（二）次以，被告確曾於九十四年九月二十五日下午一時許，至
      臺中縣警察局豐原分局豐原派出所，向臺中縣警察局豐原
      分局豐原派出所警員羅西湖提出告訴人與丙○○涉嫌傷害
      伊身體之告訴，致豐原派出所於九十四年十月二十四日以
      告訴人及丙○○二人涉嫌傷害被告等情報請臺灣臺中地方
      法院檢察署偵辦等情，業據被告迭次供承不諱，復經證人
      即員警羅西湖於偵查中證述詳實，且有被告之警詢筆錄、
      臺中縣警察局豐原分局刑事案件報告書及被告提出之行政
      院衛生署豐原醫院診斷證明書（附於偵字第18153號偵查
      案卷第十五頁）在卷足憑，自堪先認定。
（三）而被告固另辯稱伊不僅未傷害告訴人乙○○，反係遭告訴
      人及丙○○共同傷害，始提出上開傷害告訴，並無誣告犯
      行云云。惟查，觀諸被告於警詢時乃陳稱：「乙○○先持
      籃子摔向我右手、右腳及敲打我的頭部，後乙○○、丙○○母子聯手用籃子摔我的手、腳及頭部，當時被告乙○○
      有抓住我雙手，我無法反抗。」等語在卷（詳見九十四年
      九月二十五日警詢筆錄，附於警卷第四頁）；惟於偵查中
      則改稱：「乙○○以籃子推我，再持籃子敲我，丙○○則
      打我的頭，我就跑掉。」等語（詳見九十四年十一月十六
      日偵查筆錄，附於偵字第18153號偵查案卷第十一頁）；
      又於本院審理時另稱：乙○○僅係以塑膠籃向伊丟擲二次
      ，即致伊受有驗傷診斷書上所載之所有傷勢，乙○○未再
      持該塑膠籃對伊丟擲第三次等語（詳見本院九十五年十一
      月八日審理筆錄第六頁），足徵被告就告訴人乙○○及丙○○究係如何毆打伊身體之何處部位等情，前後所述有明
      顯出入，已屬可疑。再者，依被告事後於偵查及本院審理
      時所陳上情，佐以被告於偵查中庭呈伊遭丟擲之塑膠籃一
      只，經檢察官當庭勘驗之結果係破損處以六條鐵線圈綁等
      情，亦為被告所是認，且有該勘驗結果載明於九十四年十
      一月十六日偵查筆錄可參，足見倘若告訴人與丙○○確持
      該邊緣有六條鐵線之塑膠籃一只朝被告之右手及右腳各丟
      擲一次，衡諸一般經驗法則，則被告是否因告訴人及丙○○上開丟擲行為而同時受該六條鐵線割裂皮膚，已非無疑
      ，且縱使被告確因告訴人及丙○○之丟擲行為而受該六條
      鐵線同時割傷，則伊所受之傷勢，亦當因割劃力道受丟擲
      重力及速度之影響，致非屬輕微，且最多僅有右手及右腳
      各六條之割裂傷，而傷勢亦非僅呈現皮膚表面之淺層割傷
      為是。然查，被告所受右手及右腳之傷勢，均係皮膚表面
      之淺層割傷，且被告之右腳受有十餘道不規則之割裂傷及
      挫傷，另右手亦有六道以上之割裂傷及挫傷等情，既為被
      告所是認，復有被告受傷照片二幀及被告之診斷證明書一
      紙在卷可佐（附於警詢案卷第十八頁及第十五頁），而與
      被告所指上開情節所應呈現之傷勢，具有極大差異，自堪
      認被告辯稱告訴人及丙○○確有上開傷害行為，伊無誣告
      之犯行云云，委無足取。況且，被告於警詢及偵查中雖均
      陳稱：伊頭部亦有遭告訴人及丙○○持同只塑膠籃毆打等
      情在卷；然依被告所提診斷證明書，既未見被告之頭部受
      有任何傷害，而顯與被告指陳伊遭同一破損之塑膠籃丟擲
      右手及右腳後即受有多數割裂傷及挫傷之情形大相逕庭，
      當益徵被告指述伊所受上開傷勢乃遭告訴人及丙○○共同
      傷害所致云云，即顯與常理不符，無足憑信。
（四）另查，證人洪道榮於警詢及偵查中既先後證稱：「我於今
      日（二十五日）上午約七時許還未至八時許（正確時間不
      記得了）見甲○○至第一市場二三巷二一號內之小五金攤
      販購買一支水果刀，外觀是紅色刀梢。（問：你於上述時
      、地看到民眾甲○○時，你是否看到其身上有傷痕？）我
      沒有看到甲○○身上有傷痕。我是在她至第一市場二三巷
      二一號內之小五金攤販購買一支水果刀後，到巷外才聽到
      其他人說他早上有跟其他人吵架。我與她沒有仇恨或糾紛
      。」（詳見九十四年九月二十五日警詢筆錄，附於警詢案
      卷第十二頁至第十三頁）、「九十四年九月二十五日上午
      七時許，我有在富春街土地公廟前，我在那做生意。事發
      當時，我並沒有看到，是事後我看到甲○○到小五金行買
      一支刀子，我後來聽人說甲○○與人爭吵，隔一會兒警員
      來稱甲○○被人割傷流血，我稱不可能，因甲○○報案前
      ，我有看到甲○○去買刀子，當時她的手、腳都沒受傷。
      （提示被告之受傷照片，問：你看到甲○○買刀時，她的
      手腳有無如此傷痕？）都沒有。（問：你看到甲○○去買
      刀時，甲○○是否已與乙○○、丙○○爭執？）是。我看
      到甲○○買刀時，是在甲○○與乙○○爭吵後，再去買的
      。（問：甲○○報案，距你看到她去買刀期間約有多久？
      ）約十分鐘。（問：你看到甲○○買刀的地方，到派出所
      需多久時間？）走路五分鐘。」（詳見九十五年三月十四
      日偵查筆錄，附於九十四年度偵字第一八一五三號偵查案
      卷第三九頁）等語詳實，益見被告辯稱伊乃於上開時、地
      遭告訴人及丙○○共同傷害，始受有上開傷勢云云，顯然
      無據。再者，依證人洪道榮所陳伊乃於案發當日上午七點
      至上午八時許前之期間見被告至五金行購買一把刀子後，
      隨即聽聞被告早與乙○○在上址發生糾紛之事件等語，參
      以證人即員警羅西湖於偵查中陳稱：「九十四年九月二十
      五日上午八時二十分許，甲○○到派出所時稱她在富春街
      她賣菜的地方被打，當時她右腳流血，我們即打一一九將
      她送醫，我到醫院現場查看，看到甲○○的傷口是刀傷，
      我再到富春街的現場查看，並沒發現血跡，但她在派出所
      一直流血，我覺得有異。」（詳見九十五年三月十四日偵
      查筆錄，附於九十四年度偵字第一八一五三號偵查案卷第
      三十八頁）等語，並核諸被告於案發當時乃係穿著短袖上
      衣及過膝之九分長褲，於當日上午八時零二分許，伊右腳
      之九分長褲並無任何翻折褲管之現象，且被告右腳所受之
      多道割裂傷乃須翻折該九分長褲後始能發現，而被告所受
      傷口位置之褲管內側均未發現任何與傷勢對應相符之血跡
      ，又案發現場確亦未見任何血跡，另被告於當日上午八時
      二十一分左右至豐原派出所報案時，亦穿著同件九分長褲
      ，報案後至醫院診斷時，伊右腳確仍流出不少血跡等情，
      復為被告所不爭執，且有案發現場照片、被告在土地公廟
      附近過街之照片、派出所監視錄影帶之翻攝照片及被告受
      傷至醫院診斷時之照片在卷足供比對（附於警詢案卷第十
      七頁至第二十頁），益見被告在案發現場時，應係穿著九
      分長褲，且無翻折褲管以露出右腳小腿，而遭告訴人及丙○○持塑膠籃丟擲右腳及右手，致受有上開多處割裂之情
      甚明。蓋依醫學常理，被告所受上開傷害既屬多處割裂傷
      ，且受傷後過街時，伊之右腳褲管並無翻折，於時經二十
      餘分鐘後至派出所報案時，迄至入醫院治療為止，遮蓋在
      九分長褲底下之右腳小腿近腳踝處至接近膝蓋處有多道割
      裂傷，且該等傷口猶仍血流不止，則被告之傷口於遭割裂
      傷之當時，應有更多血流現象並留於現場，且沾染在伊所
      穿著覆蓋傷口之衣物上，而被告既無任何凝血功能不正常
      之紀錄，豈有在現場竟未留下任何血跡，反於相隔二十餘
      分鐘後始發生血流不止之情，且所流之血跡在伊過街遮蓋
      褲管時，竟無沾染褲管內側而產生相對應血跡之餘地，又
      倘若被告於案發現場確即受有右手之多處割裂傷，則穿著
      短袖之被告受傷後至五金行購買刀子時，一般人應可一望
      即見被告之右手所受傷勢，何以證人洪道榮仍迭次證稱伊
      該時未見被告右手或右腳受有任何傷勢之理。基上，益見
      被告所受上開傷害，確非在案發現場由告訴人及丙○○所
      造成，被告亦明知上情，至為明確。
（五）綜上所述，被告以上開情詞置辯，實非可取，而告訴人所
      受之右額頭撕裂傷，確係被告上開傷害行為所致，至被告
      所受之右手及右腳多處割裂傷及挫傷，則係被告與告訴人
      及丙○○發生爭執後，於進入派出所報案前，自己因不詳
      原因所造成，並非告訴人及丙○○共同傷害所致，且被告
      係確實明知告訴人及丙○○並未對伊有何傷害行為，仍對
      告訴人及丙○○二人提出傷害告訴等情，堪可認定。本案
      事證明確，被告上開犯行，堪予認定。
（六）末者，被告雖聲請傳訊證人廖美雪，以證伊所陳當日確有
      遭告訴人及丙○○傷害之詞為真；然而，被告於九十五年
      五月二十五日偵查中既陳稱：「（問：當時現場除乙○○
      、丙○○及張素珍外，尚有何人在場？）黃大富。」等語
      在卷，且佐以被告於本院行準備程序時陳稱：證人廖美雪
      乃於伊遭人毆打之翌日，即向伊陳稱曾親見伊遭乙○○毆
      打等語，可見倘若證人廖美雪該時確實在場親見上情，並
      旋於翌日告知被告，則被告蓋無不於九十五年五月二十五
      日偵查中提及上情以證其說，竟遲至本院行準備程序時始
      聲請傳訊該名證人之理；況依上開卷證，已足認被告上開
      犯行，實甚明確，是本院認無另行傳訊證人廖美雪之必要
      ，附此說明。
二、核被告所為，分別係犯刑法第二百七十七條第一項之傷害罪
    及同法第一百六十九條第一項之誣告罪。被告以一誣告行為
    ，同時誣告告訴人及丙○○，應僅成立一誣告罪，並無任何
    吸收關係或想像競合犯關係，附此說明。被告所犯上開二罪
    間，犯意各別，行為互殊，應予分論併罰。爰審酌被告各犯
    罪之動機、目的、手段、犯罪時所受之刺激、其智識程度，
    又從事菜販工作，收入微薄，另告訴人乙○○所受傷害部位
    之傷勢，而被告刻意栽贓告訴人及丙○○之誣告行為，已使
    告訴人及丙○○面臨警、偵訊而有遭追訴之虞，且警局及偵
    查機關亦因被告上開誣告行為發動調查及偵訊程序，徒增司
    法資源浪費，而危害告訴人及丙○○之名譽等權利及社會情
    節非微，及被告犯罪後仍矢口否認犯行之態度等一切情狀，
    分別量處如主文所示之刑，並就所處拘役部分，諭知易科罰
    金之折算標準。至被告持以傷害告訴人之塑膠籃及其金屬提
    把，固為被告所有，業據被告供承在卷；然既未扣案，是為
    免日後執行之困難，爰不另為沒收之諭知，附此說明。
三、被告為傷害之行為後，罰金罰鍰提高標準條例第二條業已刪
    除，而刑法第四十一條第一項前段關於易科罰金之折算標準
    已由舊法之銀元一百元、二百元、三百元修正為新台幣（下
    同）一千元、二千元、三千元，因屬科刑規範事項之變更，
    其折算標準為裁判時所應諭知，自有就新舊法規定比較之必
    要，經比較新舊法結果，以被告行為時之舊法較為有利於被
    告，新法並無對被告有較為有利之情形，是依刑法第二條第
    一項前段之規定，本件應適用被告行為時之舊法即依修正前
    刑法第四十一條第一項前段、修正前罰金罰鍰提高標準條例
    第二條、現行法規所定貨幣單位折算新台幣條例第二條之規
    定，諭知以銀元三百元即新台幣九百元折算一日為易科罰金
    之折算標準，附此說明。
據上論斷，應依刑事訴訟法第二百九十九條第一項前段，刑法第
二條第一項前段、第二百七十七條第一項、第一百六十九條第一
項、修正前刑法第四十一條第一項前段，罰金罰鍰提高標準條例
第一條前段、修正前罰金罰鍰提高標準條例第二條，現行法規所
定貨幣單位折算新台幣條例第二條，判決如主文。
中    華    民    國    95    年    11    月    22    日
              刑事第四庭  審判長法  官  林宜民
                                法  官  柯雅惠
                                法  官  許惠瑜
以上正本證明與原本無異。
如不服本判決，應於送達後10日內向本院提出上訴狀（應附繕本
）上訴於高等法院臺中分院。
                                書記官  陳佳君
中    華    民    國    95    年    11    月    22    日
附錄本案論罪科刑法條全文
刑法第二百七十七條第一項
（普通傷害罪）
傷害人之身體或健康者，處三年以下有期徒刑、拘役或一千元以
下罰金。
刑法第一百六十九條第一項
（誣告罪）
意圖他人受刑事或懲戒處分，向該管公務員誣告者，處 7 年以下
有期徒刑。


司法院資訊處製作；財團法人民間司法改革基金會備份。
